行　政　法　院　判　決　　　　　　　　　　　　　　八十七年度判字第二四二號
　　再 審原 告　美商．波露＼羅蘭公司，有限合夥
　　代　表　人　甲○○
　　訴訟代理人　李忠雄　律師
　　再 審被 告　經濟部中央標準局
右當事人間因商標異議事件，再審原告對本院中華民國八十六年九月二十五日八十六
年度判字第二三二七號判決提起再審之訴。本院判決如左︰
　　主  文
再審之訴駁回。
　　事  實
緣關係人美商‧馬球協會財產股份有限公司於民國八十二年四月二十九日以「 U. S.
POLO ASSOCIATION」商標，指定使用於當時商標法施行細則第二十四條第四十三類之
皮包、皮夾、書包、手提箱袋、旅行袋等商品申請註冊，並聲明其商標圖樣內之「
ASSOCIATION」 不在專用之列，經再審被告審查核准，列為審定第七一七四六二號商
標。嗣再審原告（原名美商‧波露羅蘭公司）以該商標有違商標法第三十七條第一項
第七款規定，對之提出異議，再審被告審查結果，為異議不成立之審定，發給中台異
字第八五○六六五號商標異議審定書。再審原告不服，循序提起行政訴訟，為本院八
十六年度判字第二三二七號判決（下稱原判決）駁回，再審原告以原判決有行政訴訟
法第二十八條第一款再審情形為由，對之提起再審之訴。茲摘兩造訴辯意旨如次：
再審原告起訴意旨略謂：按商標法第三十七條第一項第七款之適用，以兩商標構成近
似為前提，而判斷兩商標是否近似，應就兩商標之主要部分隔離觀察，以辨其是否足
以引起混同誤認之虞（鈞院四十六年判字第七七號判例參照）；即構成商標之圖形文
字有主要部分足以發生混同或誤認之虞，縱其他部分外觀殊異，亦不得謂非近似之商
標（鈞院二十七年判字第一四號判例參照）。且主要部分文字讀音易滋混同或誤認者
，仍不能謂非近似之商標（鈞院二十八年判字第三三號判例參照）。換言之，構成商
標之圖形文字有主要部分與附屬部分時，若以主要部分從隔離觀察確與他商標有所近
似，其附屬部分雖呈互異之外觀，仍不得不謂為兩商標近似，有鈞院四十六年判字第
七七號、二十七年判字第一四號二十八年判字第三三號及二十六年判字第二十號、二
十七年判字第七號、第四七號與二十八年判字第二一號判例可資參照，鈞院八十六年
度判字第一八八七號判決亦肯定上述判例，而於另案就相同商標為下列認定：「本件
系爭商標圖樣中『ASSOCIATION』 一字經關係人聲明非專用之列，則其商標圖樣之文
字以『POLO』為其主要部分，『U.S.』及『ASSOCI ATION』為附屬部分，其主要部分
與據以異議之商標，兩者圖樣文字完全相同，均為『POLO』，即兩者間主要圖形相似
，異時異地隔離觀察，足以使一般消費者產生混同誤認之虞，應屬近似之商標」。惟
原判決卻未詳加參酌前述判例，率爾認定「於審查系爭商標圖樣有無與他人之商標圖
樣相同或近似時，仍應以整體圖樣為準」，其就近似之判斷未能參酌上述判例，顯有
違誤。再審原告乃一專賣各種「POLO」精品而聞名於世之國際性企業集團，產品範圍
極廣，包括：衣服、皮夾、皮包、鑰匙圈、鞋子、床單、傘、香水、領帶、餐具、菸
具等，由於品質精良，廣受臺灣及世界各地高品味人士所喜愛，且在臺灣亦於八十三
年起取得第六四二四六一號等多件「POLO」商標之註冊。「POLO」商標無論在世界各
國或臺灣均為著名商標，業經再審被告以中台異字第八○一一一二及八三○三三一號
商標異議審定書認定在案。系爭商標「U.S.POLO ASSOCIATION」雖係美國馬球協會之
意，惟僅屬協會名稱，並非商標，更非著名商標。關係人係在再審原告之「POLO」商
標聞名於全球後，才推出該協會名稱作為商標，且實際使用系爭商標時，莫不將「
ASSOCIATION」 縮小或縮寫為「ASS'N」 而凸顯強調「U.S.POLO」或「POLO」，此等
作法所欲予人寓目之印象，乃該品牌係為來自美國的「POLO」名牌，有再審原告檢附
商品照片可稽，是以關係人刻意仿襲再審原告舉世著名之「POLO」商標，而欲利用再
審原告商標之盛譽而達促銷其商品之心態，彰彰甚明。系爭商標顯非出於自創，而是
利用該協會名稱作為掩飾，以達仿襲「POLO」商標之目的。倘如原判決謂「系爭商標
係由置於墨底長方形框內之反白外文U.S.POLO ASSOCIATION上下排列所組成，其外文
係美國馬球協會之名稱，為一整體不可割裂觀察表示特定專用名詞之文字」等語，則
其即不應刻意強調POLO，且系爭商標所表達之文義為一馬球協會名稱，自應作為馬球
協會名稱使用，以推廣馬球運動為目的，然而，關係人卻以該名稱廣泛使用並申請登
記商標於各式商品，例如香水、化粧品、襯衫、襪子、皮帶、鞋子、皮包、手提箱袋
、鑰匙圈、眼鏡、帽子、菸具、手帕、毛巾、床單、枕、棉被、地毯、鐘錶、筆、墨
水等各式各樣商品，多數已與推廣馬球運動毫無關連，可見其非僅單純使用該協會名
稱而已，實係假藉協會之名達抄襲再審原告著名商標之目的，而原判決關於此點卻未
加詳查，其適用商標法第三十七條第一項第七款顯有違誤，有行政訴訟法第二十八條
第一款之再審原因而應予以廢棄。為此請判決廢棄原判決及撤銷原處分與一再訴願決
定等語。
再審被告答辯意旨略謂︰按當事人對於行政法院之判決，認有適用法規顯有錯誤者，
得提起再審之訴，固為行政訴訟法第二十八條第一款所明定，惟所謂「適用法規顯有
錯誤者」，係指原判決所適用之法規，與其應適用之現行法規相違背，或與解釋判例
有所抵觸者而言。至於法律上見解之歧異，或認定事實有所爭執者，要難謂為適用法
規顯有錯誤，而據為再審之理由。本件審定第七一七四六二號U.S.POLO ASSOCIATION
商標圖樣係由墨底長方形框內之反白外文「U.S.POLO ASSOCIATION」上下排列所組成
，該外文係美國馬球協會之名稱，為一整體不可任意割裂觀察之文字，與再審原告註
冊第二七四一六二（專利期間已屆滿）、五一五六五○、五二○二八九、五二一九二
六、六二四九四六、六二九一一七、六二四三一五、六二九三五二、六三一○一五、
六三六九五五、六三六九九四、六四二四六一、六八二二三八號等多件商標及註冊第
五二五八九、六九七二八號服務標章圖樣上單純之外文「POLO」，二者雖均有「POLO
」一字，惟其構成字數不同，外觀上繁簡有別，且外文所具意義各異，觀念上差異顯
然，連貫唱呼時讀音亦可區辨，況國內廠商以外文「PoLo」作為商標圖樣之一部分申
准註冊於各類商品者不乏其例，一般商品購買人施以普通之注意，異時異地隔離觀察
，二商標無論在外觀、讀音或觀念上，均易於辨識，難謂有使人產生混同誤認之虞，
應非屬近似之商標，有鈞院八十四年度判字第三三三六號判決意旨可供參照。從而本
件商標之申請註冊自無使消費大眾對其表彰商品之來源或產銷主體發生混淆誤認而購
買之虞。至再審原告指摘系爭商標實際使用時，將「ASSOCIATION」縮寫成 ASSN，或
將「POLO」放大，意圖使人誤認其為再審原告所產製之「POLO」商品及未得到「U.S.
POLO ASSOCIATION」同意擅自申請商標註冊違背授權契約內容等情，姑不論其事實如
何，要屬另案問題，非本案所得論究之事項。再審原告起訴理由無非以其係世界著名
之服飾、香水、化妝品之產銷公司，首先以外文「POLO」商標使用於床單、菸具、皮
包等商品，除在我國取得多件商標專用權外，商品並在世界各地廣泛行銷，其信譽已
為一般消費者所熟知，關係人意圖抄襲再審原告商標以外文U.S.POLO ASSOCIATION作
為商標圖樣申請註冊指定使用於服飾用皮帶商品，易使一般商品購買人產生混淆誤信
之虞云云，充其量僅係對事實之認定有所爭執，執此作為鈞院判決適用法規顯有錯誤
之理由，自不足採，請判決駁回再審原告再審之訴等語。
　　理  由
按行政訴訟法第二十八條第一款所謂適用法規顯有錯誤，係指原判決所適用之法規與
該案應適用之現行法規相違背，或與解釋判例有所牴觸者而言。至於法律上見解之歧
異，再審原告對之縱有爭執，要難謂為適用法規錯誤，而據為再審之理由。本件關係
人於八十二年四月二十九日以「 U. S.POLO ASSOCIATION」商標，指定使用於當時商
標法施行細則第二十四條第四十三類之皮包等商品申請註冊，並聲明其商標圖樣內之
「ASSOCIATION 」不在專用之列，經再審被告審查核准，列為審定第七一七四六二號
商標。再審原告以該商標有違商標法第三十七條第一項第七款規定，對之提出異議，
再審被告審查結果，為異議不成立之審定。再審原告不服，循序提起行政訴訟，原判
決以商標法第三十七條第一項第七款所謂商標圖樣襲用他人之商標或標章有致公眾誤
信之虞者之適用，指以不公平競爭之目的，非出於自創而抄襲他人已使用之商標或標
章申請註冊並有致公眾誤信之虞而言。系爭商標圖樣如附圖一，係由置於墨底長方形
框內之反白外文U.S.POLO ASSOCIATION上下排列所組成，其外文係美國馬球協會之名
稱，為一整體不可任意割製觀察表示特定專有名詞之文字，惟據以異議之註冊第二七
四一六二號、第五一五六五○號、第五二○二八九號、第五二一九二六號、第六二四
九四六號、第六二九一一七號、第六二四三一五號、第六二九三五二號、第六三一○
一五號、第六三六九五五號、第六三六九九四號、第六四二四六一號、第六八二二三
八號「POLO」商標及註冊第五二五八九號、第六九七二八號「POLO」服務標章圖樣如
附圖二，雖均有POLO一字，其字數不同，外觀上繁簡有別，且意義各異，徵諸商標法
施行細則第二十八條第二項規定，其觀念上差異顯然，連貫唱呼其讀音亦可區別，參
諸國內廠商以外文POLO作為商標圖樣之一部分申准註冊於各類商品者，不乏其例，有
商標圖樣名稱查詢表附原處分卷可稽，難謂系爭商標係抄襲據以異議之商標、服務標
章而有使一般消費者誤認其商品為再審原告所產製而購買之虞。至訴稱系爭商標實際
使用時，常將ASSOCIATION 縮寫成ASSN，或將POLO放大，有使人誤認其為再審原告所
產製之POLO商品，以及美國馬球協會僅同意關係人使用系爭商標，並未授權關係人辦
理商標註冊云云，乃屬另案，均非本件異議審定之範圍。至所舉本院判決案例，因其
案情各異，且僅為判決而非判例，為本院最近見解所不採，要難執為本件應審定異議
成立之論據，再審原告所訴各節，均無足取，原處分揆諸前開規定，洵無違誤，一再
訴願決定，遞予維持，俱無不合，再審原告起訴意旨，難謂為有理由等由而駁回再審
原告於前訴訟程序之訴，核無所適用之法規與應適用之現行法規相違背，或與解釋判
例有所牴觸情形。本件再審原告主張原判決有行政訴訟法第二十八條第一款再審事由
，無非以系爭商標之外文「U.S.POLO ASSOCIATION」係馬球協會之名稱，其不用於推
廣馬球運動，卻大量使用於各式各樣之商品，並於實際使用時，刻意凸顯「POLO」乙
字，顯見其作為商標使用時乃抄襲再審原告之商標，且依本院四十六年判字第七七號
、二十七年判字第一四號、二十八年度判字第三三號、二十六年判字第二十號、二十
七年判字第七號及四十七號與二十八年判字第二十一號等判例意旨，比較兩商標是否
近似，應就主要部分為比較，而原判決卻以系爭商標整體為比較，率爾為再審原告之
訴駁回之判決，其適用法規顯有違誤為其論據。經查商標之圖形文字有主要部分與附
屬部分時，若主要部分從隔離觀察確與他商標有所近似，其附屬部分雖呈互異之外觀
，仍不得不謂為兩商標近似，固經本院四十六年判字第七七號、二十七年判字第一四
號二十八年判字第三三號及二十六年判字第二十號、二十七年判字第七號、第四七號
與二十八年判字第二一號著有判例，惟商標之是否近似應總括其全部以隔離的觀念認
定其有無混同或誤認之虞以為斷，本院二十六年判字第四八號、三十年判字第一○號
及三十六年判字第一號亦著有判例。至於如何適用上開判例，應以商標圖樣有無主要
部分或附屬部分之分，就個案審認之，此乃事實認定問題，無關法條適用；原判決認
系爭商標為一整體不可任意割裂觀察表示特定專有名詞之文字，而總括商標全部觀察
，並未違背上開本院四十六年判字第七七號等判例。本院八十六年度判字第一八八七
號判決，係就個案為之，非判例，無拘束本件之效力。又原判決除認定兩商標外觀、
意義、觀念及讀音均有差異，可以區別外，亦認定系爭商標以「POLO」作為商標圖樣
之一部分，尚難認係抄襲再審原告據以異議商標，再審原告就上開事實認定為爭執，
據以提起再審之訴，揆諸首揭說明，顯無行政訴訟法第二十八條第一款規定之再審事
由，本件再審之訴，顯無再審理由，應予駁回。
據上論結，本件再審之訴為無理由，爰依行政訴訟法第三十三條、民事訴訟法第五百
零二條第二項，判決如主文。
中    華    民    國     八十七      年      二      月      十九       日
                    行 政 法 院 第 一 庭
                                審 判 長 評  事      黃  鏡  清
                                         評  事      徐  樹  海
                                         評  事      高  秀  真
                                         評  事      藍  獻  林
                                         評  事      黃  璽  君
右  正  本  證  明  與  原  本  無  異
                                         法院書記官  邱  彰  德
中    華    民    國     八十七      年      二      月      二十       日
